【裁判字號】    97,訴,49
【裁判日期】    970227
【裁判案由】    毒品危害防制條例
【裁判全文】
臺灣臺北地方法院刑事判決                97年度訴字第49號
公  訴  人  臺灣臺北地方法院檢察署檢察官
被      告  甲○○
指定辯護人  本院公設辯護人唐禎琪
上列被告因違反毒品危害防制條例案件，經檢察官提起公訴（96
年度偵字第23530號、第23533號），本院判決如下：
    主  文
甲○○販賣第二級毒品，處有期徒刑柒年陸月。扣案之第二級毒
品安非他命（驗餘總淨重柒點柒貳貳捌公克）均沒收銷燬之，其
外包裝塑膠夾鏈袋捌只均沒收；犯罪所得新臺幣貳仟元沒收，如
全部或一部不能沒收時，以其財產抵償之。
    事  實
一、甲○○於民國九十六年十一月九日下午七時許，經由某真實
    姓名年籍不詳之女性友人介紹，獲悉乙○○有意購買價值新
    臺幣（下同）二千元之安非他命，而甲○○明知安非他命係
    毒品危害防制條例所列管之第二級毒品，不得非法販賣，竟
    意圖營利，基於販賣第二級毒品安非他命之犯意，於同日下
    午八、九時許，在基隆市○○路之「７—便利商店」前轉
    角處，以二千元之價格，販賣第二級毒品安非他命一包（毛
    重約０點四一公克，淨重約０點二一公克）與乙○○。嗣乙○○攜回住處施用後，認藥效不足，去電向甲○○反應，要
    求退款或換藥，甲○○隨即委請不知情之友人丙○○於翌日
    （即同年月十日）凌晨一、二時許駕駛車號九０一八—ＭＳ
    號自用小客車，搭載甲○○至上開便利商店前與乙○○會面
    後，甲○○隨即於車內再交付第二級毒品安非他命一小包（
    毛重０點一六公克，淨重０點０六公克）與乙○○充作補償
    ，惟因乙○○認甲○○所交付之藥量過少，遂與甲○○在車
    內發生爭執，嗣為警據報於同日上午七時二十分許，前往臺
    北縣新店市○○路○段六九號前盤查，當場在乙○○身上扣
    得前開安非他命二包，而將乙○○、甲○○及丙○○分別帶
    回警局偵訊之際，甲○○乘隙將其所有之安非他命六包（總
    毛重九點一九四０公克，總淨重七點四五四０公克，驗餘總
    淨重七點四五二八公克）、安非他命吸食器一組、鏟管一支
    及安非他命殘渣袋一只等物，藏置於其所搭乘之編號第五五
    八號巡邏警車右後座腳踏板前方。嗣經乙○○指證其所持有
    之安非他命係甲○○所販賣，為警查看上開巡邏警車後，始
    起獲上開甲○○所有之安非他命等物。
二、案經臺北縣政府警察局新店分局報請臺灣臺北地方法院檢察
    署檢察官偵查起訴。
    理  由
一、訊據被告甲○○固不否認有於前揭時、地為警查獲安非他命
    六包、安非他命吸食器一組、鏟管一支及安非他命殘渣袋一
    只，亦坦承乙○○所持有之安非他命二包係自其所取得之事
    實，惟矢口否認有何販賣第二級毒品犯行，辯稱：伊於九十
    六年十一月九日經由一名自稱「明天小姐」之女子，獲悉乙○○欲購買毒品，剛好伊也有意購買，因數量愈多，價格愈
    低，故伊詢問乙○○是否合資一起購買，經乙○○同意，伊
    與丙○○、乙○○遂各出資一萬元、三千元、二千元，向藥
    頭購買毒品後，乙○○分得其中一包，帶回施用後，又打電
    話向伊表示試用後無效，要求更換，伊等遂再次相約見面，
    乙○○要求伊再交付一些毒品，乙○○並自行伸手從車內置
    物槽拿取一包毒品，在車上施用後，立刻表示有效，之後伊
    等又起爭執，乙○○聲稱毒品有問題，一下子表示有效，一
    下子又說沒效，且賴在車上不肯離去。伊等原本談妥一起合
    資，詎料乙○○事後反悔，聲稱藥效不足、藥量不夠，而故
    意陷害伊云云。經查：
  (一)前揭被告如何經由某女性友人介紹，以二千元之價格，販賣
    安非他命一包與乙○○後，因乙○○攜回住處施用結果認藥
    效不足，要求退款或換藥，被告遂另交付安非他命一小包與
    乙○○充作補償，惟因乙○○認被告所交付之藥量過少，而
    與被告發生爭執，為警據報查獲等事實，迭據證人乙○○於
    偵查及本院審理時證述屬實（見九十六年度偵字第二三五三
    三號卷第七六頁、本院卷第三五至三九頁），復有警員在乙○○身上查扣之白色透明結晶二包可資佐證，而該等扣案物
    經鑑定結果，確含有安非他命成分（毛重分別為０點四一公
    克、０點一六公克，淨重分別為０點二一公克、０點０六公
    克），此有臺北縣政府警察局新店分局查獲涉嫌違反毒品危
    害防制條例案件毒品初步鑑驗報告單附卷可稽（見九十六年
    度偵字第二三五三三號卷第五六頁），又在被告所搭乘之編
    號第五五八號巡邏警車右後座腳踏板前方起獲之白色透明結
    晶六包，經交通部民用航空局航空醫務中心鑑定結果，亦含
    有安非他命成分（總毛重九點一九四０公克，總淨重七點四
    五四０公克，驗餘總淨重七點四五二八公克），此亦有卷附
    毒品鑑定書可參（見本院卷第二六頁），足認證人乙○○指
    證向被告購得安非他命乙節，應屬非虛。
  (二)被告於本院審理時雖辯稱：扣案之安非他命八包係伊與丙○○、乙○○合資購買，乙○○分得其中二包云云。惟查：
    1.被告於警詢時係供稱：扣案毒品係伊於九十六年十一月七
      日在基隆市○○路黑橋頭附近向綽號「草仔」之男子購買
      。嗣綽號「明天」、未曾謀面之女性友人於同年月九日以
      電話介紹乙○○與伊聯絡，「明天」一直打電話要求伊前
      往基隆市○○路之７—便利商店找乙○○，伊遂央請丙○○搭載伊前往，與乙○○見面後，即往情人湖方向駛去
      。乙○○在車上一直吵著要試用「有效的東西」，故伊有
      拿出安非他命給乙○○試用。而乙○○身上查獲之安非他
      命二包，係乙○○在車上吵著要那二小包安非他命，伊給
      乙○○的云云（見九十六年度偵字第二三五三三號卷第一
      二至一四頁），於九十六年十一月十日偵查中亦自承：前
      述在警車內查扣之安非他命六包均屬伊所有，係伊在網路
      聊天室認識之朋友，約在馬路紅綠燈，伊向對方購買毒品
      ，一手交錢，一手交毒品。伊係因「明天」之關係才認識
      乙○○，因施用安非他命之人，會想嘗試朋友的東西，看
      是否比較好，伊與乙○○約在德安路７—附近見面，乙○○說見面做朋友。乙○○為警查扣之安非他命二包，係
      乙○○在車上從伊之布包內拿取，伊根本沒收乙○○錢云
      云（見九十六年度偵字第二三五三三號卷第六六至六七頁
      ），於本院九十六年十一月十一日訊問時復供稱：「我身
      上查到的六包安非他命是我個人的……是用來減肥用的，
      因為安非他命一克一克買比較貴，所以比較多包一起買比
      較便宜。乙○○身上的那二包安非他命是我的，但是她從
      我的小布包拿的，因為她要」、「（問：你說安非他命很
      貴，為何免費給乙○○兩包？）因為她一直要，所以我只
      好給她，她跟我吵一整晚，她上我朋友丙○○的車後就完
      全不一樣，變的很鴨霸，我跟乙○○剛認識一天，是經由
      一個朋友認識的。原本她跟我要一包，因為我玻璃球裡面
      有東西，我有先請她拿去施用玻璃球裡面的東西，她覺得
      使用不錯，就跟我再要一包」云云（見本院九十六年度聲
      羈字第五０七號卷第一０頁），苟被告確與乙○○、丙○○共同出資購買，而無販賣安非他命與乙○○之情，則其
      於為警查獲後接受警詢、檢察官複訊乃至聲請羈押、移送
      本院訊問時，理應力陳與乙○○、丙○○合資購毒之辯解
      ，然其竟全未提及共同出資乙節，事後始翻異前詞，改稱
      ：與乙○○、丙○○合資購買安非他命云云，此部分所辯
      是否屬實，已非無疑。
    2.證人丙○○於本院審理時雖附和被告所辯，證稱：伊與被
      告、乙○○係共同合資購買毒品云云（見本院卷第四０頁
      ），然查：
      (1)證人丙○○證稱：伊與被告為共同合資購買毒品，遂相
        約於九十六年十一月九日晚間見面後，伊即開車搭載被
        告前往基隆德安路７—轉角處找乙○○，到場後，伊
        停好車、下車上廁所後又上車，被告與乙○○則在車外
        講話，伊在車上，伊沒聽見乙○○與被告之談話內容，
        乙○○亦未上車。被告之後過來要求伊在那邊等，被告
        表示要去向人家拿東西，隨即離開，乙○○也離開，伊
        不知被告至何處向何人拿東西，也不知乙○○前往何處
        ，伊當時在車上等她們，伊車停在德安路旁，伊在車上
        睡覺，並未搭載被告去向藥頭拿藥。待伊清醒時，就看
        見被告與乙○○，被告與乙○○上伊車後，被告各拿一
        包毒品給伊和乙○○，三人隨即在車上吸食，未久，伊
        欲離開時，乙○○一直向被告表示東西不夠，一直爭吵
        ，伊請被告與乙○○下車，但乙○○不肯等情（見本院
        卷第三九頁反面至第四三頁），與被告所辯：丙○○開
        車搭載伊前往基隆德安路７—便利商店前，乙○○隨
        即上車，三人在車上協商，乙○○表示身上有二千元，
        伊有一萬元，丙○○則有約三千元，因此三人協商將錢
        湊在一起買，隨即搭乘丙○○車，在基隆黑橋頭附近向
        藥頭購買一萬五千元左右之安非他命，之後搭載乙○○
        返回前開７—便利商店，乙○○就回去，丙○○再搭
        載伊回伊住處，未久乙○○來電表示她本人使用後無效
        ，認為受騙，伊後來把電話拿給丙○○接聽，丙○○隨
        即與乙○○相約見面，由丙○○開車搭載伊前往該７—
        便利商店與乙○○見面後，乙○○一直表示使用後無
        效、花二千元不值得，要求伊將公家買的毒品再拿一些
        給她，當時剛好伊將毒品放在車上副駕駛座旁車子中間
        之置物槽，乙○○即自行伸手從該處拿一包毒品，在車
        上施用後，立刻表示有效，之後伊與乙○○又起爭執，
        乙○○聲稱毒品有問題，一下子表示有效，一下子又說
        沒效，且賴在車上不肯離去乙節（見本院卷第六頁反面
        至第七頁）互核顯有不符，是被告辯稱其與乙○○、丙○○見面談妥合資後，即一同前往向藥頭購買安非他命
        云云，已不足採。
      (2)況證人丙○○明確證稱：「（問：你有無親自聽到乙○○跟被告講話，內容說要一起合資購買？）沒有，是被
        告跟我講的」、「（問：你為何一開始就說你們是三人
        一起出資，你出資三千，乙○○出資兩千，甲○○出資
        一萬元，你如何知道這樣的事情？）是被告告訴我的，
        是在十一月九日我去載被告時，被告告訴我的」等語（
        見本院卷第四二頁反面、第四三頁），是證人丙○○所
        證被告與乙○○合資購買毒品乙節，既係自被告傳聞而
        來，實不足以據為有利於被告之認定。且證人丙○○係
        被告之好友，已難期據實陳述，其所證被告係與乙○○
        合資購買而非販賣安非他命與乙○○云云，顯屬迴護被
        告之詞，要非可採。
  (三)末查被告係以一萬五千元之代價，購得上開扣案之安非他命
    八包，迭據其自承不諱（見九十六年度偵字第二三五三三號
    卷第七七頁、本院卷第六頁反面），以其買入之價、量計算
    ，轉售上開安非他命二包與乙○○，顯有獲利。況政府對毒
    品非法交易向來查禁森嚴，重罰而不寬貸，此應為智慮健全
    之成年人所得知悉，而安非他命價格昂貴，取得不易，凡為
    販賣者，苟非有利可圖，應無甘冒遭查緝法辦施以重刑之風
    險而平白無故將安非他命交付他人之理。是被告販賣安非他
    命與乙○○，主觀上顯有從中賺取買賣價差牟利之意圖，亦
    堪認定。
  (四)綜上所述，本件事證明確，被告意圖營利，販賣安非他命與
    乙○○之犯行洵堪認定，應予依法論科。
二、查安非他命係毒品危害防制條例第二條第二項第二款所列之
    第二級毒品。核被告所為，係犯該條例第四條第二項之販賣
    第二級毒品罪。其持有安非他命之低度行為，應為販賣安非
    他命之高度行為所吸收，不另論罪。爰審酌被告雖無前科，
    然正值青壯盛年，不思以正途取財，竟販賣第二級毒品供人
    施用以牟利，戕害他人身心健康，而其販賣毒品雖對象單一
    、數量非鉅、犯罪所得不多，惟犯後始終否認犯行，飾詞卸
    責，不思悔悟等一切情狀，量處如主文所示之刑。扣案之安
    非他命（分裝為八包，驗餘總淨重七點七二二八公克）係屬
    查獲之第二級毒品，應依毒品危害防制條例第十八條第一項
    前段沒收銷燬之；包裹安非他命之外包裝塑膠夾鏈袋八只（
    有防止毒品裸露、逸出及潮濕之功能，並便於攜帶販賣，既
    得與毒品分別鑑秤其重量，與毒品即無難以析離而無法個別
    宣告沒收之情事），屬被告所有、供其販賣第二級毒品所用
    之物，均應依同條例第十九條第一項沒收之。另被告販賣安
    非他命所得二千元，爰依同條例第十九條第一項宣告沒收，
    如全部或一部不能沒收時，以其財產抵償之。至安非他命吸
    食器一組、鏟管一支及安非他命殘渣袋一只，既無證據證明
    係供本案犯罪所用或犯罪預備之物，或因本案犯罪所生或所
    得之物，又非違禁物，爰均不為沒收之諭知，併此敘明。
據上論斷，應依刑事訴訟法第二百九十九條第一項前段，毒品危
害防制條例第四條第二項、第十八條第一項前段、第十九條第一
項，刑法第十一條前段，判決如主文。
本案經檢察官鄧巧羚到庭執行職務
中    華    民    國  九十七  年    二    月  二十七  日
                  刑事第八庭審判長法  官  陳德民
                                  法  官  唐于智
                                  法  官  陳芃宇
以上正本證明與原本無異。
如不服本判決，應於判決送達後10日內，向本院提出上訴狀。
                                  書記官  徐鶯尹
中    華    民    國  九十七  年    二    月  二十九  日
附錄本案論罪科刑法條全文：
毒品危害防制條例第4條
製造、運輸、販賣第一級毒品者，處死刑或無期徒刑；處無期徒
刑者，得併科新臺幣1千萬元以下罰金。
製造、運輸、販賣第二級毒品者，處無期徒刑或7年以上有期徒
刑，得併科新臺幣7百萬元以下罰金。
製造、運輸、販賣第三級毒品者，處5年以上有期徒刑，得併科
新臺幣5百萬元以下罰金。
製造、運輸、販賣第四級毒品者，處3年以上10年以下有期徒刑
，得併科新臺幣3百萬元以下罰金。
製造、運輸、販賣專供製造或施用毒品之器具者，處1年以上7年
以下有期徒刑，得併科新臺幣1百萬元以下罰金。
前五項之未遂犯罰之。


司法院資訊處製作；財團法人民間司法改革基金會備份。
